臺灣臺中地方法院刑事判決　　　　　　99年度重訴字第2710號
公　訴　人　臺灣臺中地方法院檢察署檢察官
被　　　告　WATI LEST.
選任辯護人　財團法人法律扶助基金會張仕融律師
上列被告因毒品危害防制條例案件，經檢察官提起公訴（99年度
偵字第18472號），本院判決如下：
    主    文
WATI LESTARI無罪。
    理    由
壹、公訴要旨：
一、公訴意旨略以：被告WATI LESTARI為印尼籍人，另SIRIMONG
    KHOW CHIRAPHATMONGKHOW（以下簡稱小武）、YULUE ATHE（
    以下簡稱阿天），均為泰籍人士（2人業經本院另案判決）
    。3人均明知海洛因係我國毒品危害防制條例第2條第2項第1
    款管制之第一級毒品，不得持有、運輸及販賣，亦屬懲治走
    私條例第2條第3項經行政院公告為第1條甲項第4款之管制進
    出口物品，非經許可，不得持有、運輸或私運進口；竟與姓
    名、年籍不詳綽號「阿成」之泰國籍成年男子，共同基於自
    國外地區運輸及私運管制進出口物品即第一級毒品海洛因進
    入臺灣之犯意聯絡，由「阿成」與泰國之毒梟聯絡後，以書
    本之名義寄送包裹，將藏有海洛因1包（淨重656.48公克）
    之包裹，於民國99年6月10日自泰國寄出，欲利用不知情之
    中華郵政股份有限公司（下稱郵局）郵務士將包裹郵寄予不
    知情之收件人楊金妹（檢察官另案偵辦中），聯絡電話為00
    -00000000號，收件地址為臺中市○○區○○街1號之雲泰小
    館，包裹於99年6月14日15時55分依送件地址送抵楊金妹上
    開處所，由楊金妹親自收件並蓋用印章；同日18時50分，楊
    金妹外出後，檢警之專案小組人員遂進入其上開處所內，發
    現該包裹放置於桌上並未打開，嗣後楊金妹返家為證明清白
    ，同意提供住處進行蒐證。迨99年6月16日8時許，小武接到
    「阿成」電話要求其前往上開地址，便與被告及阿天到場，
    然發現雲泰小館尚未營業，遂離開現場，直到當日14時許再
    度接到「阿成」之電話，要求其前往上址，3人前往後，雲
    泰小館仍是尚未營業，上開3人遂於附近茶坊喝茶等待；期
    間因小武不耐等候，遂向「阿成」索取楊金妹之聯絡電話，
    由小武在電話中自稱「阿泰龍」與楊金妹聯繫領取包裹後，
    隨即要求阿天前往領取，並告知領取後至巷子裡的公園會面
    。阿天聽從指示遂於當日16時26分前往上開地址領取包裹，
    旋即遭在場監視之員警逮捕，同時在上開地址約50公尺外，
    位於臺中市○○路○段82號之「唐山茶複合式餐飲店」逮捕
    小武，阿天見狀則行逃逸，惟嗣為警查獲並扣得夾鏈袋21個
    、電子磅秤1台、存摺1本、行動電話4具、稅額繳款書1張等
    物，再經警循線查獲被告。
二、起訴法條：毒品危害防制條例第4條第1項運輸第一級毒品罪
    嫌、懲治走私條例第2條第1項私運管制物品進口罪嫌。
三、起訴證據：
（一）被告之供述、證人阿天、小武、楊金妹、周良駒之證述。
（二）法務部調查局航調處臺中調查站有關證人阿天扣押筆錄、
      扣押物品證明，法務部調查局航調處台中調查站有關證人
      小武扣押筆錄、扣押物品證明（透明塑膠夾鏈袋21只、3
      公斤電子磅秤1臺、國泰世華銀行存摺1本、NOKIA手機1支
      、SAMSUNG手機2支、稅額繳款書1張）、法務部調查局航
      調處台中調查站有關證人小武扣押物品清單、法務部調查
      局濫用藥物實驗室鑑定書、法務部調查局航調處台中調查
      站有關證人小武扣押物品收據及相關照片、財政部臺中關
      稅局99年6月11日中進郵字第0002號函及相關照片、法務
      部調查局鑑識科學處99年7月2日調科壹字第09900290990
      號函影本、法務部調查局鑑識科學處99年7月2日調科貳字
      第09900316420號函影本及相關照片、法務部調查局鑑識
      科學處99年7月15日調科壹字第09923016100號函影本、法
      務部調查局航調處台中調查站有關阿天扣押筆錄、扣押物
      品證明、清單，被告0000-000000手機通聯紀錄，及扣案
      之夾鏈袋21個、電子磅秤1臺、存摺1本、行動電話4具、
      稅額繳款書1張等物。
貳、證據能力之說明﹕
一、被告以外之人於審判外向法官所為之陳述，得為證據，刑事
    訴訟法第159條之1定有明文。本件另案被告阿天及小武於本
    院99年度重訴第2357號案件審理時向法官所為之陳述，均係
    其於本件審判外基於被告身分向法官所為之陳述，依前開規
    定，亦得作為本案證據使用。
二、按「被告以外之人於偵查中向檢察官所為之陳述，除顯有不
    可信之情況者外，得為證據」，刑事訴訟法第159條之1第2
    項定有明文。此乃立法者以刑事訴訟法規定檢察官代表國家
    偵查犯罪、實施公訴，依法有訊問被告、證人、鑑定人之權
    ，且實務運作時，偵查中檢察官向被告以外之人所取得之陳
    述，原則上均能遵守法律規定，不致違法取供，其可信性極
    高，為兼顧理論與實務為由，而對「被告以外之人於偵查中
    向檢察官所為之陳述」，例外設定其具備非顯不可信之要件
    時，得為證據。本件關於以下論及之證人阿天、小武於偵查
    中向檢察官所為之陳述且經具結部分，查無顯不可信之情形
    存在，依上開刑事訴訟法第159條之1第2項規定，具證據能
    力。
三、按法院或檢察官得囑託醫院、學校或其他相當之機關、團體
    為鑑定，或審查他人之鑑定，並準用第203 條至第206 條之
    1 之規定（不包括第202 條囑託個人鑑定時應命鑑定人於鑑
    定前具結之規定），而鑑定之經過及其結果，應命鑑定人以
    言詞或書面報告，刑事訴訟法第208條第1項前段及第206條
    第1項分別定有明文。另現行刑事訴訟法關於鑑定之規定，
    除選任自然人充當鑑定人外，另設有囑託機關鑑定制度。依
    刑事訴訟法第198條、第208之規定，不論鑑定人或鑑定機關
    、團體，固均應由法院、審判長、受命法官或檢察官視具體
    個案之需要而為選任、囑託，並依同法第206條之規定，提
    出言詞或書面報告，始符合同法第159條第1項所定得作為證
    據之「法律有規定」之情形，否則所為之鑑定，仍屬傳聞證
    據。然於司法警察機關調查中之案件，為因應實務上，或因
    量大、或有急迫之現實需求，併例行性當然有鑑定之必要者
    ，例如毒品之種類與成分、尿液之毒品反應，或者槍、彈有
    無殺傷力等鑑定，基於檢察一體原則，得由該管檢察長對於
    轄區內之案件，以事前概括選任鑑定人或囑託鑑定機關、團
    體之方式，俾便轄區內之司法警察官、司法警察對於調查中
    之此類案件，得即時送請先前已選任之鑑定人或囑託之鑑定
    機關、團體實施鑑定，以求時效（見法務部92年9月1日法檢
    字第0920035083號函參照，刊載於法務部公報第312期）。
    此種由檢察機關概括選任鑑定人或概括囑託鑑定機關、團體
    ，再轉知司法警察官、司法警察於調查犯罪時參考辦理之作
    為，法無明文禁止，係為因應現行刑事訴訟法增訂傳聞法則
    及其例外規定之實務運作而為。此種由司法警察官、司法警
    察依檢察官所概括選任之鑑定人或囑託鑑定機關、團體所為
    之鑑定結果，與檢察官選任或囑託為鑑定者，性質上並無差
    異，同具有證據能力。又法律已原則規定為有證據能力者，
    倘為當事人所不爭執者，即無贅敘說明其為有證據能力之必
    要。查關於扣案第一級毒品海洛因1包，經法務部調查局鑑
    定後，由該局濫用藥物實驗室所出具99年7月15日調科壹字
    第09923016100號之鑑定書，依據刑事訴訟法第159條之立法
    理由及同法第206條規定，復審酌毒品鑑定報告均係由專業
    機關人員本於其專業知識及儀器所作成，自具有證據能力。
四、按電話監聽譯文（通訊監察譯文），僅屬依據監聽錄音結果
    予以翻譯之文字，固具文書證據之外觀，但實際上仍應認監
    聽所得之錄音帶，始屬調查犯罪所得之證物，乃刑事訴訟法
    第165 條之1 第2 項所稱之新科技證物，如其蒐證程序合法
    ，且當事人已承認監聽錄音譯文之內容屬實，或對於該譯文
    內容並無爭執，而法院復已就該譯文依法踐行調查證據程序
    者，該監聽錄音之譯文即與播放錄音有同等價值，自有證據
    能力（最高法院98年度臺上字第527號判決意旨參照）。卷
    附由法務部調查局航業調查處執行由臺灣臺中地方法院檢察
    署向本院聲請對門號0000000000號行動電話核發通訊監察書
    （99年度偵字第18472號卷第70頁），實施通訊監察所得之
    譯文（99年度偵字第18472號卷第71頁至第76頁），據被告
    於本院審理中陳述，此確係被告與他人間之聯繫等語在卷（
    本院卷第119頁），本院復於審理時業已就上開通訊監察譯
    文依法提示調查，踐行調查證據之程序，經核與監聽錄音具
    有相同之價值，自有證據能力。
五、按現行刑事訴訟法為保障被告之反對詰問權，排除具有虛偽
    危險性之傳聞證據，以求實體真實之發現，於該法第159條
    第1項明定被告以外之人於審判外之言詞或書面陳述，除法
    律有規定者外，不得作為證據。而刑事訴訟法第159條之1至
    159條之4有傳聞法則之例外規定，且被告以外之人於審判外
    之陳述，雖不符前4條之規定，而經當事人於審判程序同意
    作為證據，法院審酌該言詞陳述或書面陳述作成時之情況，
    認為適當者，亦得為證據；當事人、代理人或辯護人於法院
    調查證據時，知有第159條第1項不得為證據之情形，而未於
    言詞辯論終結前聲明異議者，視為有前項之同意，刑事訴訟
    法第159條之5定有明文。本件關於以下論及之證人小武、楊
    金妹、周良駒於調查之陳述，係屬被告以外之人於審判外之
    書面陳述，而檢察官、被告、辯護人並未就上開陳述有所爭
    執，且迄於言詞辯論終結前，均未主張有刑事訴訟法第159
    條第1項不得為證據之情形，是應認已同意作為證據，且經
    本院審酌後，認無不適當之情形，應認具有證據能力。
六、關於非供述證據之物證，或以科學、機械之方式，對於當時
    狀況所為忠實且正確之記錄，性質上並非供述證據，均應無
    傳聞法則規定之適用；如該非供述證據非出於違法取得，並
    以依法踐行調查程序，即不能謂無證據能力。本件其餘非供
    述證據，即扣案物品、現場照片、通聯紀錄等，因非屬供述
    證據，並無傳聞法則之適用，又上開事證，係依法定程序合
    法所取得，復與本案具有關聯性，被告及其辯護人均未爭執
    上開非供述證據有何違法取得上開證據之情形，並經本院於
    審理中踐行調查程序，自均有證據能力。
參、實體部分：
一、按犯罪事實應依證據認定之，無證據不得認定犯罪事實；不
    能證明被告犯罪，應諭知無罪之判決，刑事訴訟法第154條
    第2項、第301條第1項分別定有明文。次按所謂認定犯罪事
    實之證據，係指足以認定被告確有犯罪行為之積極證據而言
    ，該項證據自須適合於被告犯罪事實之認定，始得採為斷罪
    之資料；又事實之認定，應憑證據，如未能發現相當確實證
    據，或證據不足以證明，自不能以推測或擬制之方法，以為
    裁判之基礎，最高法院29年上字第3105號、40年臺上字第86
    號判例著有明文。又按認定犯罪事實所憑之證據，無論係直
    接證據或間接證據，其為訴訟上之證明，須於通常一般之人
    均不致有所懷疑，而得確信其為真實之程度者，始得據為有
    罪之認定，倘其證明尚未達到此一程度，而有合理之懷疑存
    在，復無其他調查途徑可尋，法院即應為無罪之判決，最高
    法院76年臺上字第4986號著有判例。
二、訊據被告固坦承99年6月15日下午接獲小武邀約，一起到臺
    中，出發前並先與阿天在臺北市北投捷運站會合，2人共同
    搭乘火車南下，之後小武在中壢上火車碰面，3人共同到臺
    中市。99年6月16日早上，3人共同搭計程車前往雲泰小館，
    發現雲泰小館沒開，就到月眉馬拉灣遊樂場遊玩，之後再回
    到臺中。下午案發時小武叫阿天前去雲泰小館拿東西，她則
    到附近超商門口等，後來看見阿天被抓走等情。然堅詞否認
    涉有共同運輸毒品及私運違禁物品罪嫌，並辯稱：沒有跟他
    們共同運輸毒品，也不知道包裹裡面是什麼東西。案發當時
    是因為自己為非法居留怕被抓才跑掉。事後她回臺北打電話
    給小武的朋友，經朋友告知，才知道小武被抓，東西裡面有
    海洛因等情。另辯護人為被告答辯：對於當日是要拿海洛因
    一節，被告並不知情，當天被告只是因為男友小武邀請去遊
    玩，不知道小武要去拿海洛因。檢察官是以被告事後有與朋
    友在電話中說到「那個東西」，認為被告知情，此是推測而
    已，且縱使知情亦不等同於共犯，主觀上須有共同犯罪之犯
    意等詞。
三、本院查：
（一）99年6月7日自泰國寄送至臺灣收件地址為臺中市○○區○
      ○街1號之郵包，內藏有海洛因1包（驗餘淨重656.12公克
      ），該包裹於99年6月11日運抵桃園中正國際機場後即為
      海關人員查獲取出，再將包裹回復原狀，交由郵局郵務士
      依郵包所載送件地址寄送等情，有法務部調查局濫用藥物
      實驗室鑑定書（偵字第14166號卷第32頁）、包裹託運單
      、扣押物品收據各1紙、查扣物品照片10張（偵字第14166
      號卷第35頁至第41頁）等在卷可稽，堪信為真實。
（二）再據證人小武於歷次調查（偵字第14166號卷第53頁至第
      55頁、第59至第61頁）、偵查（偵字第14166號卷第16頁
      至第21頁、第92頁），及在本院以被告身份訊問或證人身
      份詰問（本院重訴字第2357號卷第13至第15頁、第63頁至
      第65頁、第101頁至第102頁、第151頁、第226頁至第230
      頁、第236頁、聲羈字第703號卷第16頁至第16頁、本院重
      訴字第2710號卷第103頁至第110頁），對於本件被告WATI
      LESTARI部分均表示：與本件被告WATI LESTARI為男女朋
      友，99年6月15日晚上其邀被告及另案之阿天一起來臺中
      玩，並請被告由臺北幫他帶衣服及背包下來，他要被告在
      北投捷運站先與阿天會合後，2人再搭火車到中壢與他一
      起碰面，3人到臺中後住宿於旅館。99年6月16日早上先到
      雲泰小館，但雲泰小館沒開門，所以他們就到月眉遊樂場
      玩，之後並到大甲找他表弟，後來回到臺中市，3個人去
      茶坊吃東西，他就叫阿天過去雲泰小館拿東西等情。另
      扣案的電子磅秤、分裝袋，是綽號「單龍」之人在中壢交
      給他（證人亦曾稱電子磅秤係其用以分裝中藥云云，偵字
      第14166號卷第18頁），他在中壢上車後，就放在他要被
      告幫他帶來的背包裡，是「單龍」、「阿成」要他過去雲
      泰小館拿東西等情。是證人小武在歷次訊問中，從未表示
      本件被告WATI LESTARI知道99年6月15日、16日到臺中市
      是要拿取毒品一情，且就本件被告WATI LESTARI部分，證
      人小武前後所述一致，並無任何重大矛盾之處。
（三）而據證人阿天於歷次偵查（偵字第14165號卷第16頁至第
      18頁），及本院審理中以被告身份訊問或以證人身份詰問
      （本院重訴字第2357號卷第11頁至第13頁、第15頁、第63
      頁至第64頁、第102頁、第151頁、第224頁至第226頁，聲
      羈字第703號卷第6頁至第7頁），對於本件被告部分亦均
      表示，係與本件被告WATI LESTARI同受小武之邀請，共同
      來臺中遊玩等情，就被告WATI LESTARI部分所述經過與上
      開小武相符，實無任何前後不一或相互矛盾之情形。
（四）而依據上開小武及阿天所述，比對被告於調查（偵字第14
      166號卷第100頁至第102頁）、偵查（偵字第18472號卷第
      13頁至第17頁、第26頁至第30頁），及本院（聲羈字第92
      5號卷第3頁至第7頁、本院重訴字第2710號卷第11頁至第1
      4頁），所述關於99年6月15日、16日2天經過之全部行程
      ，與上開小武及阿天所述經過相符，實無疑義。
三、是以，本件被告是否涉犯起訴書所列罪行，應以被告是否明
    知99年6月16日係前往拿取毒品，並與小武、阿天有共同違
    反毒品危害防制條例、懲治走私條例之犯意聯絡或行為分擔
    為據。然查：
（一）依證人小武、阿天上開證述內容，2人自始至終從未說明
      本件被告WATI LESTARI，有事先即知曉要到臺中拿取毒品
      ，或在拿取毒品時有任何分擔行為之舉止，是依據現有證
      人之證詞，並無積極證據證明本件被告WATI LESTARI，有
      對於案發當日前往拿取毒品知情並參與之情形。
（二）再依卷內各文書證據及扣案之證物，亦無從證明本件被告
      WATI LESTARI有知情共犯之情形。
（三）而本件被告在99年6月16日下午案發當時，雖有當場逃跑
      之情形，但被告本身即為逃逸外勞，遇有任何風吹草動之
      情形，自難免於迅速脫離現場避免遭查獲之反應，不能因
      此就推定被告當時是因為知道發生刑事案件，所以才畏罪
      逃離現場。
（四）再依據被告所使用之0000000000號行動電話通信監察譯文
      所示，案發後之99年6月17日10時37分48秒，被告與另持
      用0000000000號行動電話之人對話如下：（A：指被告、B
      ：指對方）
   A：你是阿伍（指小武）的朋友嗎？
   B：對阿。
   A：你知道他的事嗎？
   B：他不是跟你在一起嗎？
   A：你是中壢那間嗎？
   B：他昨天不是跟你在一起嗎？
   A：哥，他昨天被警察捉到，就是去拿那個東西阿。
   B：他人在哪裡？什麼時候被抓？
   A：在臺中阿，他昨天下午被抓，就是抓到那個東西阿。
   B：我等一下12點半再打給你，因為我現在在上班。
      依據上開通話內容，被告於電話中僅表示小武是因為「去
      拿那個東西」而遭員警逮捕，然並未說明，究竟是拿取何
      種物品。
（五）而該電話於同日11時36分0秒與持用0000000000之人對話
      如下（A：指被告、B：指對方）：
   A：你是阿友嗎？我是阿雅。
   B：是阿。
   A：為什麼我打小武都不通。
   B：我跟你講，他被關了，他在臺中昨天被警察抓了，因為他
      去拿毒品。
   A：他去拿毒品？
   B：昨天我們才知道的。
   .....
      而依據上開通訊內容，被告雖隱瞞知情小武已遭逮捕之事
      實，然關於小武是因為拿毒品，所以才遭逮捕等情，是對
      方主動告知被告，並非被告自行提起，是以該通訊內容亦
      無法證明被告有事先知情參與之情形。
（六）再者扣案包裹為小包，體積並非龐大到需多人搬運，實無
      需動用3名人力前往領取。本院認為，依上開證據，實無
      法排除小武實業已知悉「阿成」託其領取者為內藏海洛因
      之包裹，及事先與「阿成」約定將前往領取該包裹，再邀
      約不知情之本案被告及阿天共同前往臺中領取，以利用多
      數之行為人來掩飾藏身於背後、主導本件運輸毒品犯行者
      真實身分之情形，抑或小武、阿天、被告3人均不知情，
      而遭人利用前來臺中市拿取海洛因之情形。
四、綜觀全卷，本件被告WATI LESTARI雖於案發當時與小武、阿
    天共同前來臺中市，阿天並因到雲泰小館拿取內藏有第一級
    毒品海洛因之從泰國寄來雲泰小館的包裹，而遭查獲本件。
    但尚無何積極證據足以證明本件被告WATI LESTARI，於阿天
    受小武所託領取包裹前，有明知包裹內內藏海洛因毒品之情
    形，且無證據證明被告WATI LESTARI對於上開運輸、走私第
    一級毒品，有任何事先或事中知情，並且謀議共犯之行為，
    綜上所述，本件公訴人所舉之證據，尚無從使本院獲得被告
    WATI LESTARI確有公訴人所指之運輸第一級毒品及走私犯行
    之確切心證。此外，本院復查無其他積極證據足資證明被告
    有何上開犯行，揆諸首揭規定及意旨，應認不能證明被告犯
    罪，而應諭知無罪。
據上論斷，應依刑事訴訟法第301條第1項，判決如主文。
本案經檢察官張國強到庭執行職務。
中    華    民    國    100    年    1    月    7     日
                  刑事第十五庭  審判長法  官  劉國賓
                                      法  官  許惠瑜
                                      法  官  鄭舜元
以上正本證明與原本無異。
如不服本判決應於收受判決後10日內向本院提出上訴書狀，並應
敘述具體理由；其未敘述上訴理由者，應於上訴期間屆滿後20日
內向本院補提理由書（均須按他造當事人之人數附繕本）「切勿
逕送上級法院」。
                                      書記官  張隆成
中    華    民    國    100    年    1    月    7     日